臺灣高雄地方法院刑事判決　　　　　　　　　　　　九十三年度簡上字第八０三號
　　 上　訴　人
　　 即　被　告　乙○○　男　.
右列被告因詐欺案件，不服本院高雄簡易庭中華民國九十三年十月十五日九十三年度
簡字第四九一八號第一審簡易判決（聲請簡易判決處刑案號：臺灣高雄地方法院檢察
署九十三年度偵緝字第一七九六號），提起上訴，本院管轄之第二審合議庭判決如左
：
    主  文
上訴駁回。
    事實及理由
一、本案經本院審理結果，認第一審簡易判決之認事用法及量刑均無不當，應予維持
    ，並引用如附件第一審簡易判決書（含聲請簡易判決處刑書）記載之事實、證據
    及理由，並補充證據及理由如下。
二、訊據被告固不諱其有於九十年八月十四日中華郵政股份有限公司五塊厝郵局開立
    0000000號郵局帳戶等情，惟矢口否認有何幫助詐欺之犯行，辯稱：伊於
      開戶後三個月存摺、提款卡均遺失，密碼是抄在提款卡上，嗣後於九十三年五
      月因要去勞工局工作，勞工局要將錢匯至存摺，伊才去郵局想要辦理掛失申請
      新帳號，伊並未提供該郵局存摺、金融卡予犯罪集團使用云云；惟查：
（一）被告於九十年八月十四日中華郵政股份有限公司五塊厝郵局開立000000
      0號郵局帳戶之後，直至九十年十二月二十七日才申請卡片、九十一年一月十
      日核發卡片後，均無交易，至九十二年五月二十一日更換印鑑，之後直至九十
      二年十二月二十三日間有多筆語音密碼、更換密碼、跨行轉入、卡片提款之交
      易記錄等情，有中華郵政股份有限公司九十三年六月十四日儲字第九三○七○
      五○九八號函暨所附之乙○○存簿儲金帳戶開戶基本資料及存提詳情表各一紙
      附卷可稽。而被告確實於九十二年五月二十一日前往五塊厝郵局申請變更印鑑
      ，且於變更帳戶事項申請書上簽名，而於九十三年五月十三日前往辦理掛失止
      付，亦據被告於偵查及本院審理時坦承不諱，並有中華郵政股份有限公司高雄
      郵局九十三年七月二十九日高營九三五○○○一－九四三號函及所附之變更事
      項申請書影本一份，五塊厝郵局掛失止付申請書一紙在卷可考。則金融帳戶為
      個人理財之工具，一般人均會謹慎妥善保管存摺、金融卡，以免遭他人利用，
      而本件被告係於九十年八月十四日申辦帳號，如被告所辯屬實，則被告應於九
      十年底即已遺失存簿及提款卡，但被告卻遲至九十三年五月十三日始向郵局申
      辦存摺、金融卡之掛失，顯與吾人日常生活經驗法則相悖，可見被告所辯稱上
      開存簿、提款卡係遺失乙節，自非可採。
（二）況被告既已自承提款卡之密碼是寫在存摺最後一頁及九十二年五月二十一日之
      印鑑變更為其所親自辦理，設若存簿、提款卡確已遺失豈會不辦理掛失止付，
      反前往辦理印鑑變更，則本件若非被告將其郵政存簿儲金帳戶交付他人使用，
      被告長期遺失上開郵政儲金帳戶未用，何有辦理變更印鑑之必要？且被告自申
      辦帳戶後均無交易記錄，而被告九十二年五月二十一日前往辦理變更印鑑後，
      直至九十二年八月十四日間即有多筆語音密碼、更換密碼、卡片提款之交易記
      錄，如存摺、提款卡均已遺失，何以恰巧於被告變更印鑑後即出現多筆交易。
      另該存摺、提款卡果係遺失之物，則在該帳戶可能隨時遭掛失止付之情況下，
      拾獲之人亦不可能以之作為詐財之用，而冒詐騙到之錢無法領出之風險，茲觀
      諸被告該郵局帳戶之出入明細，可知該帳戶自九十二年六月十一日起至九十二
      年十二月二十三日止，有多筆以萬為單位之款項進出，若使用該帳戶之人，無
      把握該帳戶沒有問題，不會遭掛失止付，當不會如此；綜上所述，本院認為被
      告所辯與經驗法則有違且與事實不符，顯係卸責之詞，不足採信。
（三）又目前金融機構對於個人開設存款帳戶，除須提供身分資料以供查核外，並無
      借用他人帳戶之理。而金融帳戶存摺亦事關個人財產權益之保障，其專有性甚
      高，除非本人或與本人具有親密或信賴者，難認有何特殊情況偶須交付他人使
      用，亦必深入瞭解用途及合理性，始會安心提供，且該等專有物品如落入不明
      人士手中，極易被利用為與財產犯罪有關之犯罪工具，此為吾人依一般生活認
      知所易於體察之常識。再現今犯罪集團或不法份子為掩飾其不法獲利行徑，且
      避免執法人員之追究處罰，經常誘使一般民眾提供金融機構帳戶存摺等資料，
      渠等再反覆以此帳戶供作對外詐騙或其他各種財產犯罪之不法用途使用，並藉
      此掩飾就各該重大犯罪所得財物，業經電視新聞及報章雜誌等大眾傳播媒體多
      所報導，政府亦極力宣導，其使民眾注意防範，則一般人本於生活經驗及認識
      ，在客觀上當可預見完全不相識或不甚熟識之人要求提供金融機構存款帳戶之
      存摺、提款卡及其密碼等供其使用之行徑，往往與利用該帳戶進行詐騙或其他
      財產犯罪有密切關連，是被告對於提供帳戶而幫助詐騙集團作為收取詐欺他人
      所得之款項、財物之用途，自應有所認識，可見被告縱令因而幫助他人詐取財
      物，亦不違反其本意，被告有幫助詐欺之行為及不確定故意，至為灼然。本案
      事證明確，被告犯行洵堪認定，應依法論處。
二、核被告乙○○所為，係犯刑法第三十條第一項前段、第三百三十九條第一項之幫
    助詐欺取財既遂罪。本件被告僅係提供銀行帳戶存摺暨提款卡，並未實際參與詐
    欺過程，應依刑法第三十條第二項規定論以幫助犯，並依正犯之刑度減輕其刑。
    另被告前因竊盜、傷害及動產擔保交易法等案件，由本院分別判處有期徒刑三月
    、四月及三月確定，嗣經裁定應執行有期徒刑八月，於九十年五月二十七日執行
    完畢出監等情，有台灣高等法院被告全國前案紀錄表及本院被告院內索引卡紀錄
    表各一件在卷可憑，是其於有期徒刑執行完畢後五年內，再犯本件有期徒刑以上
    之罪，為累犯，應依刑法第四十七條規定加重其刑，並依法先加後減之。本院合
    議庭審酌被告提供帳戶予不法詐欺集團，非但增加被害人尋求救濟之困難，亦使
    不法詐欺集團得以順利掩飾其詐欺所得財物，且犯後並未坦承犯行，未見悔意，
    應予非難，兼衡被告曾有詐欺、傷害、動產擔保交易等前科，有台灣高等法院被
    告全國前案紀錄表可按，其素行狀況、智識程度、犯罪手段、所生危害等一切情
    狀，認原審依刑事訴訟法第四百四十九條第一項、第三項、第四百五十四條第二
    項，刑法第三十條第一項前段、第二項、第三百三十九條第一項、第四十七條、
    第四十一條第一項前段，罰金罰鍰提高標準條例第一條前段、第二條，逕以簡易
    判決量處被告有期徒刑五月，併諭知如易科罰金，以三百元折算一日，其認事用
    法均無違誤，量刑亦稱妥適，上訴人即被告仍執前詞否認犯行，提起本件上訴，
    為無理由，應予駁回。
據上論結，應依刑事訴訟法第四百五十五條之一第一項、第三項、第三百六十八條、
第三百七十三條，判決如主文。
本案經檢察官甲○○到庭執行職務。
中　　　華　　　民　　　國　　九十四　　年　　　一　　　月　　 十九 　　日
                                  臺灣高雄地方法院刑事第二庭
                                      審判長法  官  莊崑山
                                            法　官  李育信
                                            法  官  黃宣撫
右正本證明與原本無異。
不得上訴。
  　　　　　　　　　　　　　　　　　　　　　書記官  謝文心
中　　　華　　　民　　　國　　九十四　　年　　　一　　　月　　 十九 　　日
附錄本判決論罪科刑法條：
中華民國刑法第三百三十九條 (普通詐欺罪)
意圖為自己或第三人不法之所有，以詐術使人將本人或第三人之物交付者，處五年以
下有期徒刑、拘役或科或併科一千元以下罰金。
以前項方法得財產上不法之利益或使第三人得之者，亦同。
前二項之未遂犯罰之。
